臺灣高等法院刑事判決　　　　　　　 96年度交上易字第242號
上　訴　人　臺灣臺北地方法院檢察署檢察官
上　訴　人
即　被　告　丙○○
選任辯護人　魯寶文律師
被　　　告　乙○○
上列上訴人等因被告等公共危險等案件，不服臺灣臺北地方法院
96年度交易字第77號，中華民國96年6月22日第一審判決（起訴
案號：臺灣臺北地方法院檢察署95年度偵字第26426號），提起
上訴，本院判決如下：
    主  文
原判決關於丙○○部分撤銷。
丙○○服用酒類，不能安全駕駛動力交通工具而駕駛，累犯，處
有期徒刑拾月，減為有期徒刑伍月；又因過失傷害人，處有期徒
刑伍月，減為有期徒刑貳月拾伍日，應執行有期徒刑柒月。
其他上訴駁回。
    事  實
一、丙○○曾因三次酒後駕車之公共危險案件，先後經臺灣臺北
    地方法院90年度北交簡字第1209號、90年度北交簡字第2945
    號及臺灣板橋地方法院91年度交簡上字第25號分別判處罰鍰
    新台幣12,000元、28,000元及有期徒刑3月，於民國91年10
    月11日易科罰金執行完畢，應已瞭解駕駛動力交通工具前，
    不得服用酒類以致不能安全駕駛，詎猶不知悔改，於95年8
    月4日11時許，在臺北縣土城市某小吃店服用酒類，已達不
    能安全駕駛動力交通工具之狀態後，仍於同日22時40分許，
    駕駛車牌號碼LW─7222號自小客車，沿臺北市萬華區○○○○○道西往東方向行駛，行經華江橋汽車引道第七支燈桿處
    ，本應注意不得駛入來車道，而依當時情形亦無不能注意之
    情形，竟因不勝酒力疏未注意，而貿然駛入來車道，適有甲○○駕駛車牌號碼116-CX號營小客車搭載莊珈櫻行經該處，
    見狀避煞不及，因而遭丙○○所駕車輛撞擊，致甲○○受有
    頭部外傷併臉部多處撕裂傷、胸部挫傷及肢體多處擦傷之傷
    害，莊珈櫻則受有右側外踝骨折、左側脛骨平台骨折、頭部
    外傷及右髖部挫傷之傷害，丙○○於肇事後，經抽血檢驗，
    發現其血液中酒精濃度為每公升272毫克（起訴書誤載為252
    毫克，換算呼氣酒精濃度為每公升0.00476×272=1.29毫克
    ）。
二、案經被害人甲○○、莊珈櫻訴由臺北市政府警察局萬華分局
    報告臺灣臺北地方法院檢察署檢察官偵查起訴。
    理  由
一、有罪（即被告丙○○）部分：
（一）訊據上訴人即被告丙○○對於酒醉駕車及過失傷害之事實
      坦承不諱（至其認為同案被告乙○○就本件交通事故亦有
      過失，並請求覆議部分，均詳見後述），並經告訴人甲○○、莊珈櫻指述綦明，復有道路交通事故現場圖、補充資
      料表、談話記錄表、現場照片在卷可稽。又經抽血檢驗，
      發現被告丙○○血液中酒精濃度為每公升272毫克，有臺
      北市立聯合醫院中興醫院血液酒精濃度報告單在卷可憑；
      而告訴人甲○○受有頭部外傷併臉部多處撕裂傷、胸部挫
      傷及肢體多處擦傷之傷害，莊珈櫻受有右側外踝骨折、左
      側脛骨平台骨折、頭部外傷及右髖部挫傷之傷害，亦有臺
      北市立聯合醫院和平院區診斷證明書在卷可佐。
（二）按汽車駕駛人飲用酒類或其他類似物後其吐氣所含酒精濃
      度超過每公升0.25毫克或血液中酒精濃度超過0.05%以上
      者，不得駕車；在劃有分向限制線之路段，不得駛入來車
      之車道內，道路交通安全規則第114條第2款、第97條第1
      項第2款定有明文。被告丙○○駕駛車輛本應盡上開注意
      義務，卻於飲用酒類後血液中酒精濃度已達每公升272毫
      克之酒醉程度，猶駕駛自用小客車上路，因不勝酒力而在
      劃有分向限制線之系爭路段，貿然駛入來車之車道內，以
      致肇事，就本件事故之發生具有過失至明。且被告丙○○
      之過失犯行與告訴人2人之傷害間顯有相當因果關係。是
      本件事證明確，被告丙○○犯行堪以認定。
（三）核被告丙○○所為，係犯刑法第185條之3服用酒類不能安
      全駕駛動力交通工具而駕駛之公共危險罪及第284條第1項
      前段之過失傷害罪。被告所犯上開二罪間，犯意各別，罪
      名互異，應予分論併罰。而被告丙○○酒醉駕車因而致人
      受傷，依法應負刑事責任，其所犯之前開過失傷害罪部分
      ，應依道路交通管理處罰條例第86條第1項之規定加重其
      刑。又被告丙○○有事實所載之前科，有本院被告前案紀
      錄表在卷可稽，於5年內故意再犯本件酒醉駕車之公共危
      險罪，應就其所犯公共危險罪部分依刑法第47條第1項規
      定加重其刑。
（四）原審認被告丙○○所犯罪證明確，予以論罪科刑，固非無
      見。惟查：本件行為後，中華民國96年罪犯減刑條例業於
      同年7月16日生效施行，被告丙○○所犯均合於減刑規定
      ，為原審判決時所未及審酌。被告丙○○上訴，認原判決
      量刑過重，且同案被告乙○○亦有過失云云，惟原審已就
      量刑事由妥為斟酌，並無過重情事，且尚難認為同案被告
      乙○○有何過失，故被告丙○○所提上訴並無理由，然原
      判決既有可議，自應由本院將此部分予以撤銷改判。爰審
      酌被告丙○○係大專畢業之學歷，從事商業，顯有相當之
      智識程度；前已有三次酒醉駕車之前科犯行，對於酒後不
      能駕車，及酒醉駕車之危險性，應有相當之認識，卻於本
      件飲酒後血液中酒精濃度每公升已達272毫克，仍逞能駕
      駛動力交通工具，且在劃有分向限制線之華江橋引道駛入
      來車道行駛，顯見不僅漠視自身安危，尤枉顧公眾安全，
      明顯缺乏尊重其他用路人生命、財產安全之觀念，其違反
      義務之程度明顯嚴重；本件所為造成告訴人甲○○受有頭
      部外傷併臉部多處撕裂傷、胸部挫傷及肢體多處擦傷之傷
      害，告訴人莊珈櫻則受有右側外踝骨折、左側脛骨平台骨
      折、頭部外傷及右髖部挫傷，兼衡被告丙○○本身亦受有
      嚴重傷害，據其提出診斷證明書為憑，顯見本件過失及危
      害程度嚴重；且犯後除賠償告訴人莊珈櫻部分款項外，迄
      未與二位告訴人達成民事和解，且仍一再堅稱同案被告乙○○亦有過失，本身罪責沒有那麼重等一切情狀，分別量
      處如主文所示之刑，並依法予以減刑後，定其應執行刑。
二、無罪（即被告乙○○）部分：
（一）公訴意旨略以：被告丙○○行經前述肇事路段貿然駛入來
      車道，適有告訴人甲○○駕駛車牌號碼116-CX號營小客車
      搭載告訴人莊珈櫻行經該處，見狀避煞不及，因而遭被告
      丙○○所駕車輛撞擊，恰在此時，被告乙○○駕駛車牌號
      碼K2─5942號自小客車亦行經該處，因疏未注意保持安全
      距離及注意車前狀況而追撞甲○○所駕車輛，致告訴人甲○○、莊珈櫻受有前述傷害，因認被告乙○○亦涉有刑法
      第284條第1項之過失傷害犯行。
（二）按犯罪事實應依證據認定之，無證據不得推定其犯罪事實
      ；不能證明被告犯罪者，應諭知無罪之判決，刑事訴訟法
      第154條第2項、第301條第1項定有明文。又認定被告有罪
      之事實，應憑證據，如未能發現相當之證據，或證據不足
      以證明，自不能以推測或擬制之方法，以為裁判之基礎；
      且認定事實所憑之證據，其為訴訟上之證明，須達於通常
      一般人均不致有懷疑，而得確信其為事實之程度者，始得
      據為有罪之認定，倘其證明尚未達到此一程度而有合理之
      懷疑存在時，尚難為有罪之認定基礎；苟積極證據不足以
      為不利於被告事實之認定，即應為有利於被告之認定，更
      不必有何有利之證據，最高法院33年上字第816號、40年
      台上字第86號、76年台上字第4986號判例可資參照。
（三）訊據被告乙○○固坦承於上開時間駕駛車牌號碼K2─5942
      號自小客車行經肇事路段，並自後撞擊甲○○所駕駛車牌
      號碼116-CX號營小客車等情，惟堅決否認有何過失傷害之
      犯行，辯稱：其駕車並未超速且有保持安全間距，事故造
      成原因純係被告丙○○駕車與告訴人甲○○發生對撞後，
      還朝向其所駕車輛衝撞過來，因事出突然，故一時反應不
      及，且行車安全間距因而縮短，才煞車不及自後撞及告訴
      人甲○○所駕車輛；又肇事地段為單向各一車道之華江橋
      引道，兩旁還有很高之隔音牆，當時又係晚上，且其所駕
      車輛剛上橋上坡，視野本已受限；況該路中分隔線有突出
      反光物，正常人根本不可能在該處超車，被告丙○○酒駕
      逆向行車之行為，係任何人都無法預防之事，足見伊無過
      失傷害之犯行等語。
（四）經查：
    １證人即告訴人甲○○已於警詢時供稱：「對方可能是要超
      車，所以從對向車道偏離，直接從我正面撞擊過來……現
      場是要上華江橋之匝道，所以只有兩線道寬的距離，我是
      上坡的狀況，而對方是下坡的狀況」「我車駛至肇事地點
      ，有一部自小客車LW─7222沿華江橋往臺北行駛，突然要
      超越在其前方行駛車輛，才會跨越雙黃線駛入我車道內」
      等情，關於丙○○突然逆向駛入來車道一節，所陳與被告
      乙○○前揭所辯之情節相符。而系爭肇事路段為劃有分向
      限制線、單向各一車道之華江橋引道，路中分向限制線有
      突出反光物，兩旁有很高之隔音牆，告訴人甲○○、被告
      乙○○所駕車輛為上坡路段等情，亦有肇事現場照片在卷
      可稽。可見被告丙○○在已劃有分向限制線之系爭肇事路
      段突然駛入甲○○、乙○○行駛之來車道，而與告訴人甲○○所駕車輛發生對撞，則已難認駕車行駛在後之被告乙○○，能否在當時業已夜晚、視線又受限制，且被告丙○○駕車行為明顯違背常情之際，預見可能發生類此交通事
      故而作何防範。
    ２告訴人甲○○、被告乙○○發生碰撞之路段為上坡路段，
      而被告丙○○與告訴人甲○○所駕車輛發生對撞，其撞擊
      力本即甚大（此觀二人所駕車輛前車頭均發生嚴重毀損、
      變形自明），且由交通事故現場圖之繪記顯示，在前車即
      告訴人甲○○所駕車輛前方約4、5公尺處有大量之散落物
      ，顯見告訴人甲○○所駕車輛本行駛在上坡路段，因與被
      告丙○○所駕車輛發生對撞後，其撞擊力甚大，遂造成告
      訴人甲○○所駕車輛向後移動（即被告乙○○所駕車輛之
      方向），則被告乙○○所駕車輛與告訴人甲○○所駕車輛
      間原來所保持之安全距離，亦將因此而縮短，自不能因被
      告乙○○面對此一無從預見之交通事故，煞車不及而自後
      撞及告訴人甲○○所駕車輛，即謂被告乙○○有未注意保
      持安全距離及車前狀況之過失行為。
    ３且由交通事故現場圖及現場照片，顯示被告乙○○肇事後
      最終停車位置為車身偏右，且右前車身與右側護欄相距僅
      約為0.1公尺，兼以事故發生於夜晚，且被告乙○○為上
      坡路段，顯見當被告丙○○突然駕車侵入來車道並與告訴
      人甲○○所駕車輛發生碰撞瞬間，致被告乙○○猝不及防
      ，雖緊急向右閃避並煞車，仍撞及被告甲○○所駕車輛，
      則被告乙○○既已儘可能駕車閃避而仍撞及，自不能論以
      被告乙○○有駕車過失之犯行，而臺北市車輛行車事故鑑
      定委員會亦同此認定，有該會鑑定意見書在卷可參（見原
      審卷第27至30頁）。
    ４被告丙○○雖認告訴人莊珈櫻之受傷應係遭被告乙○○自
      後追撞所造成，且自被告乙○○所駕小客車後尾損壞之情
      況以觀，可知該車確係自後追撞告訴人甲○○之營業小客
      車，再被告乙○○當時行經路段為上坡道，依常理及經驗
      判斷應屬慢速，但竟追撞前車，可見車速已超過速限50公
      里，故被告乙○○有未注意前方及保持安全距離之過失云
      云，並聲請再將本件送請覆議。惟被告乙○○所駕小客車
      何以會自後撞及告訴人甲○○所駕之營業小客車，原因已
      詳述如前，自不得以有此一自後撞及甲○○所駕之營業小
      客車之結果，即倒為推認被告乙○○有何過失。而本件肇
      事原因已明，被告丙○○聲請再將本件送請覆議，核無必
      要。
（五）綜上所述，本件交通事故係因被告丙○○在已劃有分向限
      制線之系爭肇事路段突然駛入來車道，而與告訴人甲○○
      所駕車輛發生對撞，被告乙○○面對此一無從預見之交通
      事故，煞車不及而自後撞及告訴人甲○○所駕車輛，即難
      稱被告乙○○有未注意保持安全距離及車前狀況之過失行
      為。是經將卷內訴訟資料逐一剖析，參互審酌，尚無從獲
      得有罪之心證，此外復查無其他積極證據足資證明被告乙○○有何過失犯行，自屬不能證明其犯罪。
（六）原審依調查證據之結果，斟酌全辯論意旨，認被告乙○○
      之犯罪不能證明，依法為無罪之諭知，經核並無不合。檢
      察官就此部分提起上訴，認為告訴人甲○○及莊珈櫻均於
      偵查中證述：當時甲○○所駕之營業小客車沒有往後彈的
      情形；又現場掉落物偏向西方分佈，合於行進當中發生撞
      擊之情況；且被告丙○○自用小客車與告訴人甲○○駕駛
      之營業小客車互相對撞，力道互相抵衝，不足推斷告訴人
      甲○○駕駛之營業小客車有往後彈。又被告乙○○夜間駕
      車在上坡路段，應拉長反應距離，但被告乙○○並未保持
      可以反應之適當距離，才會自後撞上告訴人甲○○，可見
      被告乙○○確有過失，指摘原判決此部分不當云云。惟原
      判決已就被告乙○○何以無過失、何以會自後撞上告訴人
      甲○○營業小客車之理由說明綦詳，而告訴人甲○○之營
      業小客車是否有往後移動之事實須依客觀事證判斷，自難
      憑檢察官上訴理由所為之片面推斷，而告訴人甲○○及莊
      珈櫻遇此猝發情況，當時身在車內，對於車輛是否移動之
      感覺亦非絕對，且告訴人甲○○亦於本院表示完全認同原
      判決所為認定，實難因此即遽認被告乙○○就本件車禍之
      發生有何過失。故檢察官就此部分所提上訴，為無理由，
      應予駁回。
據上論斷，依刑事訴訟法第368條、第369條第1項前段、第364條
、第299條第1項前段、道路交通管理處罰條例第86條第1項、刑
法第185條之3、第284條第1項前段、第47條第1項、第51條第5款
、刑法施行法第1條之1、中華民國96年罪犯減刑條例第2條第1項
第3款、第7條、第10條，判決如主文。
本案經檢察官郭弘佑到庭執行職務。
中　　華　　民　　國　　96　　年　　9 　　月　　12　　日
 　　　　　 刑事第二庭審判長法　官　呂丹玉
                            法　官　林銓正
                            法　官　王詠寰
以上正本證明與原本無異。
不得上訴。
                            書記官  駱麗君
中　　華　　民　　國　　96　　年　　9 　　月　　12　　日
附錄：本案論罪科刑法條全文
刑法第284條
因過失傷害人者，處6月以下有期徒刑、拘役或5百元以下罰金，
致重傷者，處1年以下有期徒刑、拘役或5百元以下罰金。
從事業務之人，因業務上之過失傷害人者，處1年以下有期徒刑
、拘役或1千元以下罰金，致重傷者，處3年以下有期徒刑、拘役
或2千元以下罰金。
刑法第185條之3
服用毒品、麻醉藥品、酒類或其他相類之物，不能安全駕駛動力
交通工具而駕駛者，處1年以下有期徒刑、拘役或3萬元以下罰金
。
